臺灣高等法院刑事判決　　　　　　　　95年度上訴字第2518號
上　訴　人
即　被　告　乙○○
　　　　　　　　　（現另案於臺灣臺北監獄）
選任辯護人　法律扶助律師　黃文祥律師
上　訴　人
即　被　告　丙○○
　　　　　　　　　　（現另案於臺灣臺北看守所執行中）
選任辯護人　法律扶助律師　李克強律師
上　訴　人
即　被　告　甲○○
選任辯護人　法律扶助律師　黃沛聲律師
上列上訴人即被告等因偽造貨幣等案件，不服臺灣板橋地方法院
94年度訴字第108號，中華民國95年5月26日第一審判決（起訴案
號：臺灣板橋地方法院檢察署93年度偵字第15831 號），提起上
訴，本院判決如下：
    主  文
原判決撤銷。
甲○○未經許可持有可發射子彈具有殺傷力之改造手槍，累犯，
處有期徒刑壹年陸月，併科罰金新臺幣拾萬元，罰金如易服勞役
，以新臺幣參仟元折算壹日，扣案改造手槍貳枝（含彈匣貳個，
槍枝管制編號0000000000號、0000000000
號），均沒收。
乙○○、丙○○均無罪。
    事  實
一、甲○○曾於民國九十年間，因施用毒品案件，經臺灣板橋地
    方法院判處有期徒刑六月確定，於九十二年一月十日執行完
    畢，仍不知悔改，明知非經許可，不得持有可發射子彈具殺
    傷力之槍枝及子彈，竟自不詳時間起，無故持有可發射子彈
    具殺傷力之改造八釐米手槍二支（槍枝管制編號00000
    00000號、0000000000號），於九十三年十
    月六日攜帶上開槍、彈（裝入背包），前往其女友庚○○（
    另經檢察官為不起訴處分）位於臺北縣新莊市○○路○段一
    四一號十一樓（同時為戊○○、成惠花、己○○、庚○○之
    住處）庚○○之臥房睡覺，嗣於同日二十時許，經臺北縣政
    府警察局海山分局刑警向臺灣板橋地方法院聲請搜索票後持
    往上址執行搜索，在上址庚○○之臥室內，查獲甲○○與己○○（業經臺灣板橋地方法院九十四年度訴字第一Ｏ八號判
    決判處有期徒刑一年二月，併科罰金新臺幣三萬元，上訴後
    ，經本院撤銷改判，仍判處有期徒刑一年二月），甲○○委
    託己○○將其上開持有之槍枝槍托鑽孔，己○○正在鑽孔之
    際，為警當場執行搜索時查獲，並自甲○○所有背包內及己○○手中扣得鑽槍托孔之具殺傷力八釐米手槍各一支（含彈
    匣二個，槍枝管制編號0000000000號、0000
    000000號）；另房間內起獲不具殺傷力之改造槍枝一
    把（槍枝管制編號0000000000號）；另於房間內
    查扣不具殺傷力之改造子彈四及二顆、改造彈殼四十三顆（
    即半成品子彈三十六顆及彈殼七顆）、改造彈頭十二顆等物
    。
二、案經臺北縣政府警察局海山分局移請臺灣板橋地方法院檢察
    署檢察官偵查起訴。
    理  由
壹、程序部分
一、本件證人成惠花於原審審理中，經改列為證人行交互詰問（
    見原審卷二第七十四至九十四頁）；原審同案被告戊○○於
    本院審理中經改列為證人行交互詰問（見本院卷一第九十二
    至九十五頁）；原審共同被告己○○亦經本院審理時依被告
    甲○○之聲請改列為證人地位（曾告知得拒絕作證惟其仍同
    意作證），依法命其具結後行交互詰問（見本院卷一第一二
    八頁反面至一三○頁），並予被告詰問之機會，揆諸前揭說
    明，本件證人成惠花於偵訊所為之陳述、證人即原審共同被
    告戊○○於偵查中所為之陳述、許文強於偵查中所為之陳述
    ，既已賦予被告反對詰問權，並踐行合法之調查程序，該證
    人及原審共同被告之上開審判外之陳述筆錄，均得作為證據
    。
二、按「證人、鑑定人依法應具結而未具結者，其證言或鑑定意
    見，不得作為證據，刑事訴訟法第一百五十八條之三定有明
    文。而同法第一百五十九條之一第二項雖規定，被告以外之
    人於偵查中向檢察官所為之陳述，除顯有不可信之情況者外
    ，得為證據。惟該被告以外之人（含共同被告、共犯、被害
    人、證人等），於偵查中向檢察官所為之陳述，性質上仍屬
    傳聞證據（即審判外之陳述），然因檢察官依法有訊問被告
    、證人及鑑定人之權，證人、鑑定人且須『具結』，而檢察
    官向被告以外之人所取得之陳述，原則上均能遵守法律規定
    ，不致違法取供，其可信性極高，為兼顧理論與實務，因而
    規定除顯有不可信之情況者外，得為證據（參考刑事訴訟法
    第一百五十九條之一立法理由）。但被告以外之人於偵查中
    向檢察官所為之陳述，仍應依法具結，始有證據能力。」最
    高法院九十四年度台上第一六四四號判決採同一見解。經查
    ：本件被告丙○○、乙○○、甲○○及原審同案被告戊○○
    、己○○，經檢察官將其等一同提起公訴，被告丙○○、乙○○、甲○○彼此間與同案被告戊○○、己○○間，均成為
    共同被告之關係，被告等人就共同被告彼此間之案件，均具
    證人之適格，當應依人證之調查程序為之。本件檢察官於九
    十三年十月二十一日訊問丙○○、戊○○、己○○、乙○○
    ；同年十一月五日訊問己○○；均係以被告之身分予以訊問
    ，有各該訊問筆錄在卷可佐（見偵查卷第一九二至一九八頁
    、二一二頁）。關於同案被告丙○○、戊○○、己○○、乙○○之偵訊筆錄，對其他共同被告之案件所為之陳述，性質
    上均屬於證人，檢察官就此部分未依法令其具結，此等不利
    於其他共同被告之陳述，依法均不得作為證據。至證人成惠
    花、庚○○於偵查中經檢察官以被告身分傳訊到庭，雖與被
    告丙○○、乙○○、甲○○並無共犯或共同被告之關係，惟
    證人成惠花、庚○○於偵查中以被告身分應訊所為之陳述，
    其中關於被告丙○○、乙○○、甲○○犯罪事實之陳述，性
    質上仍具有證人之適格，仍應依人證之調查程序為之。本件
    檢察官於九十三年十一月十一日訊問成惠花；同年十一月十
    九日訊問庚○○，均係以被告之身分予以訊問，有各該訊問
    筆錄在卷可佐（見偵查卷第二二四至二二六頁、二三八至二
    四一頁），關於前開證人成惠花、庚○○於偵查中以被告身
    分所為關於被告丙○○、乙○○、甲○○犯罪事實之陳述，
    未經具結之偵訊筆錄，對被告丙○○、乙○○、甲○○之案
    件而言，性質上屬於證人，檢察官未依法定證人作證程序令
    其具結，此等不利於被告丙○○、乙○○、甲○○之陳述，
    依法均不得作為證據。
三、共同被告丙○○、乙○○、甲○○之警詢筆錄、偵查中、原
    審及本院審理中經改列證人並令其具結後之陳述筆錄，均得
    作為證據。
  (一)、按刑事訴訟法採行直接審理原則及言詞審理原則，並保障
      被告之反對詰問權，明定被告以外之人於審判外之言詞或
      書面陳述，除法律有規定者外，原則上不得作為證據。另
      為兼顧現實需要及真實之發現，乃本於例外從嚴之立場，
      許於具備必要性及可信性之特別情況下，例外地承認其有
      證據能力。刑事訴訟法第一百五十九條之三規定「被告以
      外之人於審判中有下列情形之一，其於檢察事務官、司法
      警察官或司法警察調查中所為之陳述，經證明具有可信之
      特別情況，且為證明犯罪事實之存否所必要者，得為證據
      ：一死亡者。二身心障礙致記憶喪失或無法陳述者。三滯
      留國外或所在不明而無法傳喚或傳喚不到者。四到庭後無
      正當理由拒絕陳述者。」其立法理由在於考量審判程序中
      ，一旦發生事實上無從為直接審理之原因，如一概否定該
      陳述之證據適格，不免違背實體真實發現之訴訟目的，為
      補救實務上所可能發生蒐證困難之問題，始例外地承認該
      審判外之陳述，得採為證據，最高法院九十四年度台上字
      第二九九四號判決採同一見解。共同被告丙○○於本院調
      查被告乙○○之案件，欲改列證人身分訊問時，證人即共
      同被告丙○○於審判中依法行使拒絕證言權，而未為陳述
      。
  (二)、又按「詰問權雖係被告基本訴訟防禦權之一種，仍許被告
      自由決定是否捨棄之。」最高法院九十五年度台上字第二
      二九號判決採同一見解。本案被告丙○○之選任辯護人於
      本院審理時雖聲請將共同被告乙○○改列證人身分訊問，
      惟嗣後亦當庭陳明捨棄此聲請在卷（見本院卷二第七十八
      頁）；另本院於審判期日時，經審判長詢以「尚有何證據
      請求調查（含對共同被告之詰問權）？」．被告丙○○、
      乙○○、甲○○三人及辯護人均答稱沒有（見本院卷二第
      一○○頁），被告等人顯已放棄詰問其他共同被告對其不
      利供述之權利，本件共同被告丙○○、乙○○、甲○○等
      之警詢筆錄、偵查中、原審及本院審理中經改列證人並令
      其具結後之陳述筆錄，均得作為證據。
四、按：刑事訴訟法第一百五十九條之五明定：「被告以外之人
    於審判外之陳述，雖不符前四條之規定，而經當事人於審判
    程序同意作為證據，法院審酌該言詞陳述或書面陳述作成時
    之情況，認為適當者，亦得為證據。」、「當事人、代理人
    或辯護人於法院調查證據時，知有第一百五十九條第一項不
    得為證據之情形，而未於言詞辯論終結前聲明異議者，視為
    有前項之同意。」，其立法理由在於傳聞證據未經當事人之
    反對詰問予以核實，乃排斥其證據能力。惟當事人如放棄對
    原供述人之反對詰問權，於審判程序表示同意該等傳聞證據
    可作為證據，此時，法院除認該傳聞證據欠缺適當性外，自
    可承認其證據能力。又當事人、代理人或辯護人於調查證據
    時，知有刑事訴訟法第一百五十九條第一項不得為證據之情
    形，卻表示「對於證據調查無異議」、「沒有意見」等意思
    ，而未於言詞辯論終結前聲明異議者，應視為已有將該等傳
    聞證據採為證據之同意。最高法院九十三年度台上字第三五
    三三號、九十四年度台上字第二九七六號判決亦採同一見解
    。經查：本案被告甲○○、乙○○、丙○○及其辯護人於準
    備程序對「原審共同被告戊○○之警詢筆錄、本院證述筆錄
    」、「原審共同被告己○○之警詢筆錄、偵訊筆錄、本院證
    述筆錄」、「證人成惠花之警詢筆錄、偵訊筆錄、原審證述
    筆錄」、「證人辛○○於原審、本院審理中之證述筆錄」、
    「證人庚○○於本院審理中之證述筆錄」、「現場圖」等等
    表示對證據能力不爭執（見本院卷一第六十三頁、一八九頁
    ），復於審判期日就本院一一提示之證據於言詞辯論終結前
    ，均未就所調查之證據主張有刑事訴訟法第一百五十九條第
    一項不得為證據之情形，本院審酌該書面陳述作成時之情況
    ，並無不法之情事，認為適當，是參照上開說明要旨，上開
    書面陳述證據，均有證據能力。
五、被告甲○○之警詢筆錄、偵訊筆錄均有證據能力。
    按被告之自白，非出於強暴、脅迫、利誘、詐欺、疲勞訊問
    、違法羈押或其他不正之方法，且與事實相符者，得為證據
    。被告陳述其自白係出於不正之方法者，應先於其他事證而
    為調查。該自白如係經檢察官提出者，法院應命檢察官就自
    白之出於自由意志，指出證明之方法。刑事訴訟法第一百五
    十六條第一項、第三項分別定有明文。經查：被告甲○○及
    選任辯護人雖辯稱：其於警詢及偵查中所述，因施用毒品所
    致，精神恍惚云云，惟被告甲○○、選任辯護人於本院之準
    備程序、審判期日對於被告於警詢時及偵查中檢察官之訊問
    筆錄之證據能力均不爭執，本院經詳查後亦無其他積極證據
    足認上開自白筆錄有出於非任意性或非真實性之情事，核與
    刑事訴訟法第一百五十六條第一項之規定相符，是以上開被
    告甲○○之警詢筆錄與偵訊筆錄，自得為證據。
六、「內政部刑事警察局九十三年十二月二日刑鑑字第○九三○
    二○六四九八號鑑定書」（見偵查卷第二四五至二四九頁）
    、「內政部警政署刑事警察局九十五年十一月二十七日刑紋
    字第○九五○一六○七八九號函」（見本院卷二第三頁）、
    「中央印製廠九十三年十月二十二日中印發字第○九三○○○五○四九號鑑定函」（見偵查卷第二○五至二○六頁），
    是屬於刑事訴訟法第二百零六條之鑑定報告，依刑事訴訟法
    第一百五十九條第一項之除外規定（該條立法理由參照），
    得作為證據。
七、查獲本案時所拍攝之現場照片及扣案物品照片影本共九張（
    偵查卷第五十六至五十九頁），係照相機所拍攝後經影印而
    得，且與本案犯罪事實均有自然之關聯性，經查並無不得作
    為證據之事由，依法自得作為證據。
八、證人戊○○於本院中證稱：「扣案之偽鈔，丙○○『說』是
    乙○○給他的，『他說』是乙○○欠他錢，所以拿這些錢還
    給他的，我是『聽丙○○這樣說』的，是不是真的我不清楚
    云云（見本院卷一第九十三頁）；證人成惠花於偵查中經以
    被告身分傳訊所稱：乙○○『說』是『阿國』給他的，丙○○又『跟我說』偽鈔是乙○○給他云云（見偵查卷第二二五
    頁），均係傳聞陳述，均不得作為證據。
九、本件搜索程序並無違法不當之情事：
    被告甲○○之辯護人為被告之利益辯護稱：(一)、本件搜索依
    卷內搜索票之記載，搜索處所僅限「庚○○之身體、使用或
    持有、櫥櫃，行旅箱、旅行箱」，搜索當天員警明知包包係
    屬被告甲○○所有，仍未經其同意動手搜索取出扣案槍枝，
    該等搜索顯已超越搜索票核准範圍，非屬被告同意之搜索，
    程序顯然違法，前開搜索既屬違法，搜索所得之槍枝及所為
    之鑑定報告應不得列為證據；(二)、依證人辛○○所證，可知
    搜索當日扣案之改造八釐米手槍，銀白色，係屬零件狀態，
    當日扣押之物件為槍枝之零件，自與槍枝有別，在員警及己○○合力組裝前，根本非屬槍枝，並無所謂殺傷力可言，扣
    押物品目錄表記載之改造八釐米手槍數量應為二枝，其中「
    管制號碼0000000000號」之槍枝於扣押當時根本
    不存在，無證據能力可言；(三)、另扣案槍枝零件不得作為證
    據，本案依證人辛○○之證詞雖可知有扣得零件，然筆錄、
    扣押物品目錄表對於零件名目為何？數量多少？均未明列，
    使法院對零件項目及可否組成槍枝等節，均無從審查判斷，
    該等零件應不得作為證據云云，惟查：
  (一)、本件員警搜索被告甲○○背包部分，搜索程序雖有違背規
      定，惟搜索所得之槍枝仍得作為證據。
  １、本件承辦警員辛○○等人固係依法持有搜索票而執行搜索
      勤務，惟該搜索票上「受搜索人姓名」欄記載為「庚○○
      」，「搜索處所身體或物件」欄亦明載為「臺北縣新莊市
      ○○路○段一四一號十一樓、庚○○之身體及其使用或持
      有、櫥櫃，行旅箱、旅行箱」，有臺灣板橋地方法院檢察
      署搜索票一紙在卷可查（見偵查卷第七頁），則該搜索票
      之搜索範圍即應以此為限，除非有刑事訴訟法第一二二條
      第二項所定有相當理由可信為被告或犯罪嫌疑人或應扣押
      之物存在者，否則均不得任意搜索任何在搜索處所之第三
      人的身體、物件。而被告甲○○雖於庚○○在臺北縣新莊
      市○○路○段一四一號十一樓住處房間為警查獲，與手持
      改造槍械組件鑽洞之己○○共處一室，斯時被告甲○○正
      在睡覺，而經警員叫醒且於被告甲○○自稱為其個人所有
      ，且放置於臥處頭部上方之背包內查獲改造手槍一把，此
      據證人辛○○及己○○證述明確在卷（見原審卷二第九十
      五頁、九十六頁、本院卷二第六十六頁），足見前開背包
      應屬搜索範圍以外之第三人物件。又被告甲○○雖與持槍
      之己○○共處一室，惟斯時被告甲○○正在睡覺，且依證
      人己○○所證甲○○帶來之包包就是一般的背包等語（見
      本院卷二第六十七頁反面），就外觀而言應無露有犯罪痕
      跡之情，復無其他證據證明被告甲○○背包內應有庚○○
      之物品或亦有槍枝等犯罪物件在內，此等搜索程序與刑事
      訴訟法第八十八條準現行犯「因持有兇器、贓物或其他物
      件、或於身體、衣服等處露有犯罪痕跡，顯可疑為犯罪人
      者」之規定並不一致，而難謂無瑕疵。
  ２、又「搜索，經受搜索人出於自願性同意者，得不使用搜索
      票。但執行人員應出示證件，並將其同意之意旨記載於筆
      錄。」刑事訴訟法第一百三十一條之一定有明文。而搜索
      依其程式，可區分為要式搜索與非要式搜索，其中非要式
      搜索又區分為附帶搜索、同意搜索、緊急搜索，此觀刑事
      訴訟法第一百三十條、第一百三十一條、第一百三十條之
      一之規定自明，上開各項搜索有其法定要件及程序。其中
      同意搜索應經受搜索人出於自願性同意，此所謂自願性同
      意，係指同意必須出於同意人之自願，非出自於明示、暗
      示之強暴、脅迫。法院對於證據取得係出於同意搜索時，
      自應審查同意之人是否具同意權限，有無將同意意旨記載
      於筆錄由受搜索人簽名或出具書面表明同意之旨，並應綜
      合一切情狀包括徵求同意之地點、徵求同意之方式是否自
      然而非具威脅性、同意者主觀意識之強弱、教育程度、智
      商、自主之意志是否已為執行搜索之人所屈服等加以審酌
      ，遇有被告抗辯其同意搜索非出於自願性同意時，更應於
      理由詳述審查之結果，否則即有判決理由不備之違法（最
      高法院九十四年度台上字第一三六一號判決採相同見解）
      」。檢察官雖主張本件前開搜索係經被告甲○○所同意而
      為，然此為被告甲○○所否認，且亦無被告甲○○填具之
      同意搜索同意書或有將其同意之旨記載於搜索扣押筆錄之
      情，被告甲○○雖於搜索扣押筆錄上簽名，仍難認關於甲○○部分之搜索，係經其同意而言，而有同意搜索之適用
      。
  ３、另按「除法律另有規定外，實施刑事訴訟程序之公務員因
      違背法定程序取得之證據，其有無證據能力之認定，應審
      酌人權保障及公共利益之均衡維護。」刑事訴訟法第一百
      五十八條之四定有明文。而刑事訴訟，係以確定國家具體
      之刑罰權為目的，為保全證據並確保刑罰之執行，於訴訟
      程序之進行，固有許實施強制處分之必要，惟強制處分之
      搜索、扣押，足以侵害個人之隱私權及財產權，若為達訴
      追之目的而漫無限制，許其不擇手段為之，於人權之保障
      ，自有未周。故基於維持正當法律程序、司法純潔性及抑
      止違法偵查之原則，實施刑事訴訟程序之公務員不得任意
      違背法定程序實施搜索、扣押；至於違法搜索、扣押所取
      得之證據，若不分情節，一概以程序違法為由，否定其證
      據能力，從究明事實真相之角度而言，難謂適當，且若僅
      因程序上之瑕疵，致使許多與事實相符之證據，無例外地
      被排除而不用，例如案情重大，然違背法定程序之情節輕
      微，若遽捨棄該證據不用，被告可能逍遙法外，此與國民
      感情相悖，難為社會所接受，自有害於審判之公平正義。
      因此，對於違法搜索、扣押所取得之證據，除法律另有規
      定外，為兼顧程序正義及發現實體真實，應由法院於個案
      審理中，就個人基本人權之保障及公共利益之均衡維護，
      依比例原則及法益權衡原則，予以客觀之判斷，亦即宜就
      (一)違背法定程序之程度。(二)違背法定程序時之主觀意圖（
      即實施搜索、扣押之公務員是否明知違法並故意為之）。
      (三)違背法定程序時之狀況（即程序之違反是否有緊急或不
      得已之情形）。(四)侵害犯罪嫌疑人或被告權益之種類及輕
      重。(五)犯罪所生之危險或實害。(六)禁止使用證據對於預防
      將來違法取得證據之效果。(七)偵審人員如依法定程序，有
      無發現該證據之必然性。(八)證據取得之違法對被告訴訟上
      防禦不利益之程度等情狀予以審酌，以決定應否賦予證據
      能力。最高法院九十三年台上字第六六四號判例採同一見
      解。本件係員警經接獲檢舉庚○○有違反毒品危害防制條
      例案件之情形，始聲請搜索票前往搜索，惟經員警進入庚○○住處房間時，撞見己○○正持工具將改造手槍之槍托
      鑽洞，而具持有改造槍械之情形，斯時被告甲○○雖正在
      睡覺，依證人己○○所陳員警於進房間時，雖有詢問其等
      身分，但並未詢問關於持有槍械之問題（見本院卷二第六
      十六頁正反面），可見員警搜索當時應可確定甲○○並非
      庚○○同居之親屬，而屬搜索對象以外之第三人，又未查
      證被告甲○○是否與己○○持有改造手槍之行為有關連，
      僅主觀認定被告甲○○亦可疑為犯罪嫌疑人，雖為事理之
      當然，然員警於執行搜索時，顯無緊急或不得已之情形，
      惟員警發現被告甲○○身旁之己○○手持槍枝組件，為保
      護自身安全、積極偵查犯罪而採取違背法定程序之手段，
      亦難認有故意違背法定程序之意圖，又警察於搜索犯罪嫌
      疑人處所，若有明顯事實足認該處之第三人有攜帶足以傷
      害他人生命或身體之違禁物品者，得依現行犯或準現行犯
      之規定檢查其身體及所攜帶之物，是雖員警未能依刑事訴
      訟法之合法搜索之相關規定，詳查被告甲○○有無準現行
      犯之情形或得到被告甲○○之同意後始為搜索，然足認員
      警違背法定程序情節尚非嚴重，所採取之手段侵害被告甲○○自由權之時間短暫、所生損害亦屬輕微，然被告所犯
      者為最輕本刑五年以上有期徒刑之犯罪，被告甲○○未經
      許可持有改造槍械，該一犯罪行為對於社會秩序所生之危
      險甚鉅，且被告甲○○亦於警訊及偵查中坦承犯行，訴訟
      上容許此一證據對於被告訴訟上之防禦權難謂有實質上之
      重大不利益，反之，如禁止使用上開證據，難謂即可有效
      預防將來以其他違法方式取得證據，亦難以預防警察人員
      再以此種方式取得證據等情形。本件警察雖於搜索被告甲○○所有背包之前，應先確認有無符合準現行犯之情形或
      取得被告之同意後再為搜索，但前開搜索之發動，並非毫
      無依據任意為之，則依據刑事訴訟法第一百五十八條之四
      證據排除法則之審查標準，本件警察違背法定程序之情節
      並不嚴重，亦無故意違法搜索之。違背法定程序之主觀意
      圖。且對於被告權益之侵害甚輕，又本件被告持有具殺傷
      力之改造手槍其所生危險甚重，且本件警察人員如合法逮
      捕被告後搜索而發現該證據之必然性，又本件改造手槍證
      據取得之違法對被告訴訟上防禦不利益之程度並無影響，
      斟酌人權保障與公共利益之均衡維護，因認本件警察違背
      法定程序所取得之改造手槍，仍屬有證據能力之證據，從
      而依法所為之槍枝鑑定報告，自得作為證據。是辯護人指
      述之改造八釐米手槍係違法搜索而得，不具證據能力云云
      ，自無可採。
  (二)、又搜索當日員警所查獲己○○持有之改造槍枝組件，本即
      為槍枝，僅係被告甲○○將之拆解部分零件，以供己○○
      鑽槍托孔，況被告甲○○要求己○○鑽孔之目的，僅係為
      將槍托孔鑽大一點，以方便裝解，已據證人己○○於本院
      審理中證述明確在卷（見本院卷一第一二八頁反面至一二
      九頁，卷二第六十五頁反面至六十七頁），則本件扣案「
      0000000000號」之槍枝搜索扣押當時，雖已經
      拆解部分零件，惟其原狀仍屬槍枝無疑，該槍枝雖係事後
      於警局始經組裝槍枝原狀以送鑑定，仍不影嚮該槍枝之本
      質，被告甲○○之選任護辯人指述扣押物品目錄表雖未記
      載搜索扣押當時該槍枝已經拆解部分零件之狀態，而記載
      為槍枝原狀，執此認定扣案「0000000000號」
      之槍枝不存在，均不具證據能力云云，亦屬無據。
  (三)、至扣案「0000000000號」之槍枝，既經扣案，
      且鑑定為具殺傷力之槍枝，自無有何零件扣案之情形，是
      被告甲○○選任護辯人指摘扣案零件記載不清，不得作為
      證據云云，自難採信。
貳、實體部分：
甲、有罪部分（被告甲○○部分）：
一、訊據被告甲○○矢口否認犯行，辯稱：我當天只是到庚○○
    房間睡覺，不知己○○何時拿槍進入該房間，而警方查到槍
    枝的包包是我所有，但是裡面的槍枝不是我的，應是己○○
    所有云云。惟查：
  (一)、本件係由警方以庚○○涉有違反毒品危害防制條例之罪嫌
      ，聲請原審法院核發搜索票後，於九十三年十月六日二十
      時許至臺北縣新莊市○○路○段一四一號十一樓（為戊○○、成惠花、己○○、庚○○之住處）執行搜索，於客廳
      查獲戊○○（戊○○轉讓第二級毒品，業經臺灣板橋地方
      法院九十四年度訴字第一Ｏ八號判決判處有期徒刑十月）
      ）、乙○○、丙○○三人以及偽鈔六張；另於庚○○房間
      內（即偵查卷第十二頁現場圖標示房間一），查獲己○○
      、甲○○二人，並自甲○○所有背包內及己○○手中扣得
      鑽槍托孔之具殺傷力八釐米手槍各一支（含彈匣二個，槍
      枝管制編號0000000000號、00000000
      00號）；另房間內起獲不具殺傷力之改造槍枝一把（槍
      枝管制編號0000000000號）；另於房間內查扣
      不具殺傷力之改造子彈四及二顆、改造彈殼四十三顆（即
      半成品子彈三十六顆及彈殼七顆）、改造彈頭十二顆等物
      及電動孔機一組以及海洛因、安非他命各一包等物，以及
      於主臥室內扣得吸食器等物，有原審核發之搜索票影本、
      警製搜索扣押筆錄、扣押物品目錄表、現場圖、現場照片
      及扣案物品照片共九張等為證（見偵查卷第七至十頁、五
      十六至五十九頁、原審卷一第一二○頁）。
  (二)、被告甲○○雖於原審中供稱：背包確實係當天伊背過去庚○○家中的，但警察過來時伊才剛睡醒，伊睡著期間不知
      道有何人動過伊的背包，警察問伊背包是誰的，伊回答背
      包是伊的，但不知何人將槍枝放在伊背包裡面，背包內之
      槍枝非伊所有云云（見原審卷一第一七七至一七八頁），
      再於本院審理中稱：背包是伊帶上樓的，裡面沒有槍，但
      伊被叫醒後，警察問是否伊的背包，伊說是，警察就從背
      包內拿出槍來等語（見本院卷一第六十三頁反面），惟被
      告甲○○於警詢、偵查中均已供承：員警自其身旁背包內
      查獲之改造槍械一把（內含已裝填四顆子彈及彈匣一個）
      為伊所有等語明確（見偵查卷第三十二頁、一二八頁反面
      ）；證人即共同被告己○○亦於偵查中結證稱：甲○○背
      包內手槍一支、子彈四顆，那些扣案物是甲○○的等語（
      見偵查卷第一二七頁反面），復於本院中亦證稱：甲○○
      背包內的槍枝是甲○○的等語（見本院卷一第一二九頁）
      ，互核其等陳述情節一致，並經證人成惠花於偵查中結證
      稱：伊知甲○○帶槍、彈，伊有幫女兒摺衣服不小心在女
      兒房間內看到甲○○有一枝已組好的改造手槍，另沒組好
      的二支手槍放在桌上等語（見偵查卷第一二五頁），且證
      人即員警辛○○於本院中亦明確證稱：當時被告確實有坦
      承一枝槍是他的等語（見本院卷一第九十四頁），被告甲○○持有槍彈之犯行，洵可認定。可知被告甲○○於警詢
      及偵查中之自白，堪可信實，其嗣後翻異否認犯行，應係
      卸責之詞，尚難採信。
  (三)、又被告甲○○經原審詢以「為何在警詢及偵查中均自承一
      支槍為其所有」時，被告甲○○則辯以：因前一天施用毒
      品，還在退藥，故伊精神恍惚云云置辯（見原審卷第九十
      二至九十三頁），惟觀諸被告甲○○於警詢及偵查中所為
      之供述筆錄記載（見偵查卷第二十九至三十五頁、一二八
      至一二九頁），均能詳細陳述持有槍彈內容、來源等情，
      悉無精神恍惚、語焉不詳或陳述反覆之情，可見被告甲○○前揭所辯因前一天施用毒品尚在退藥，精神恍惚乃自承
      犯行云云，顯無足採。至被告甲○○另辯以：當時只有伊
      與己○○在場，故伊懷疑己○○將槍枝放到伊背包裡面云
      云（見原審卷二第九十三頁），而扣案槍枝經本院送請內
      政部警政署刑事警察局鑑驗結果，並未發現可資比對指紋
      ，此有該局九十五年十一月二十七日刑紋字第○九五○一
      六○七八九號函在卷可稽（見本院卷二第三頁），惟被告
      甲○○前往庚○○家中時，確有攜帶一個一般大小之背包
      前往，且在拆解槍枝將槍托交予己○○後，始開始睡覺，
      其中間亦曾醒過來等情，亦據證人己○○於本院審理中證
      述在卷（見本院卷一第一二九頁反面），被告甲○○亦供
      承背包確為伊所有（見原審卷二第九十三頁），且證人己○○亦證稱：警察進來屋子我還不知道，直到警察打開房
      門我才知警察來，當時我還正拿著鑽孔機及槍托在鑽洞等
      語（見本院卷二第六十五頁反面），參諸證人即員警辛○○於原審中所證：伊進入房間時甲○○還在睡覺，己○○
      在鑽孔的聲音，伊等進去之前就有在外面聽到鑽孔的聲音
      ，進入時己○○所拿的那把槍是還沒組裝好的，但旁邊有
      零件，若組合在一起就是一把槍，伊不知道鑽槍的部位，
      但確定的是進入房間時，己○○拿著槍等語（見原審卷二
      第九十五頁、九十八頁），若謂己○○有意栽贓誣陷，則
      其又如何事先得知員警斯時會前來查緝，可趁甲○○睡覺
      之際，將槍枝預先藏放至其背包中？又若己○○係因員警
      突然來到，而將槍枝藏匿至甲○○背包中，則何以未將正
      在鑽孔之槍枝全部組件亦一同藏匿，以躲避查緝，竟仍手
      持該鑽孔之槍枝組件，徒使自身暴露犯罪跡證？是被告甲○○前揭所辯遭己○○栽贓誣陷乙節，亦與常理不符，無
      從採信。
  (四)、另被告甲○○雖矢口否認有委託己○○在槍托鑽孔之事實
      ，辯稱警方查獲己○○手上的槍是己○○的，而子彈二顆
      、半成品子彈三十顆、彈頭十二顆、彈殼七顆、鑽孔機一
      組，這些東西是己○○的（應該是），因為伊之前在睡覺
      ，之前也沒看過云云（見偵查卷第一二八頁反面），伊在
      庚○○房間睡著了，己○○何時進入房間，伊不知道云云
      （見偵查卷第一二八頁反面、原審卷第九十二頁），惟證
      人即共同被告己○○於偵查中已明確證稱：我手上的槍、
      彈匣及我妹房間的子彈二顆、半成品三十六顆等電動鑽孔
      機均是「甲○○」的（見偵查卷第一二七頁反面），復於
      本院審理中證稱：甲○○確實請伊在槍托上鑽洞，他則在
      旁邊睡覺，警察到時伊正在槍托上鑽洞，是甲○○要伊幫
      他做的，鑽孔機是甲○○帶過來的（見本院卷一第一二八
      頁反面至一二九頁）、甲○○與另一人一同前來，沒多久
      那人就離開了，那人走後甲○○才睡覺，槍是甲○○從包
      包內拿出來的，是他要伊幫他鑽槍托，甲○○帶槍枝到伊
      妹妹房間，他將一把手槍拆解後放在旁邊，只是將槍托交
      給伊，沒有將零件拆掉，要伊幫他將槍托的洞鑽寬一點，
      比較好裝，伊就拿鑽孔機鑽，鑽孔機也是甲○○的，用塑
      膠袋裝著帶過來的，伊就開始鑽，警察進來屋子伊還不知
      道，直到警察打開房門伊才知警察來，當時伊還正拿著鑽
      孔機及槍托在鑽洞，甲○○當時在睡覺等語（見本院卷二
      第六十五頁反面至六十七頁），且被告甲○○於警訊中已
      稱：員警執行搜索時，伊在睡覺，己○○在磨槍，就是持
      研磨器在鑽槍管等語（見偵查卷三十一頁），可見被告甲○○就己○○在其睡覺之際，正在一旁持鑽孔機鑽槍托洞
      之事實，知之甚詳。另被告甲○○為警查獲時係在房間內
      睡覺，警察進入該房間後查獲三支槍，鑑定報告中所指的
      第一把槍，就是從被告甲○○所有之皮包中取出，編號第
      三及第四的槍就是在房間裡面查獲的，其中第三的銀白色
      槍枝，即己○○正在組裝的槍枝，此據證人辛○○證述在
      卷（見原審卷二第九十五至九十六頁），證人辛○○更明
      確證稱：在進入該房間前有聽到鑽孔的聲音，當時是聽到
      鑽孔的聲音，不知鑽槍何部位，但確定的是進入房間時，
      己○○拿著槍，正在組裝，幾乎還是分離狀態，沒有組裝
      完成等語（見原審卷二第九十五頁、九十八頁），衡以常
      情，若己○○趁被告甲○○睡覺時進入栽槍嫁禍，為何竟
      在房內使用電動鑽孔機，而不懼驚醒被告甲○○？且該處
      亦為己○○之住處，己○○若有心栽槍，為何不在自己房
      內改組槍枝後，再放入被告甲○○睡覺之房內，豈會堂而
      皇之在被告甲○○身旁組裝槍枝，而不畏甲○○發覺起疑
      ？足見證人己○○前揭所述被告甲○○委託伊在槍托上鑽
      孔而持有槍枝等語，應非虛言。被告甲○○所稱不知己○○何時進入房間，扣案槍枝為己○○所有云云，洵無可採
      。
  (五)、再者，證人成惠花於警詢中已證稱：小皮（甲○○）叫我
      兒子幫忙改造槍管（鑽孔）等語（見偵查卷第五十二至五
      十三頁，復於原審審判中亦已詳陳：甲○○在被查獲之前
      就有住我女兒庚○○的房間，我曾經在我女兒房間內，看
      到一些槍、彈放在小桌子下面，也有看到一些沒有組合好
      的槍；被查獲之前，甲○○在我女兒房間內睡覺，己○○
      從該房間走出來，我問他做什麼，己○○就說甲○○叫他
      做，他說他在房間幫甲○○，因為房間是甲○○在用，而
      我家本來沒有鑽孔機等語（見原審卷二第八十二至八十五
      頁）。而證人成惠花為己○○之母，茍非己○○真有受被
      告甲○○之託代為鑽槍，成惠花豈會矯詞虛捏而陷己○○
      於持有槍枝甚至製造槍枝之罪嫌？益見前揭證人己○○所
      述係受被告甲○○委託代為鑽槍乙節，應係真實。
  (六)、另辯護人為被告甲○○辯護稱：己○○被扣押到的手槍是
      屬零件，不是查獲一把槍，槍是到警局後己○○組合起來
      的，所以查扣的是零件不是手槍，因為要改裝，所以不具
      殺傷力，扣案之槍枝是不存在的，故只能論以被告持有零
      件云云，惟依證人己○○所證，被告甲○○僅係將槍托拆
      解後交予其鑽孔，並未將所有零件均拆解下來，足徵被告
      甲○○確係以槍枝狀態持有，而己○○鑽孔之槍枝雖經拆
      解，惟經組裝後確為槍枝，嗣經送驗結果，亦係可發射子
      彈具殺傷力之槍枝（詳如后述），被告甲○○所持有物品
      之原狀既為槍枝，而核其鑽孔之目的，亦僅係為將槍托的
      洞鑽寬一點以便裝解，可見前開組件已可組裝成具殺傷力
      之槍枝，從而，自難謂員警查獲時，被告甲○○將槍托拆
      解下來委由己○○加以改裝，即謂被告甲○○無由成立持
      有具殺傷力之改造槍枝罪，應成立持有改造手槍之主要組
      成零件罪。是前開辯護人所陳，亦屬無據。
  (七)、而前開扣案槍枝、彈頭、彈殼經送請內政部刑事警察局鑑
      定結果，自甲○○所有背包內及己○○手中查獲所鑽槍托
      孔之扣案八釐米手槍各一支（槍枝管制編號000000
      0000號、0000000000號）均係仿WALTHE R
      廠PPK/S型半自動手槍換裝金屬槍管而成，機械性能良好
      ，可擊發適用子彈，具有殺傷力；另房間內起獲之改造槍
      枝一把（槍枝管制編號0000000000號）則因槍
      管內有阻鐵，不認有殺傷力；至於房間內起獲之前開改造
      子彈二顆、改造彈殼四十三顆（即半成品子彈三十六顆及
      彈殼七顆）、改造彈頭十二顆，其中送鑑改造子彈四及二
      顆，均無法擊發，認不具殺傷力；另送鑑改造彈殼四十三
      顆，其中三十六顆為玩具金屬彈殼、其餘七顆均係土造金
      屬彈殼；而改造彈頭十二顆則為土造金屬彈頭等情，有該
      局九十三年十二月二日刑鑑字第○九三○二○六四九八號
      鑑定書在卷可稽（見偵查卷第二四五至二四九頁）。被告
      甲○○持有之改造槍枝二把，確為可發射子彈具殺傷力之
      槍枝至明。
  (八)、至被告甲○○之辯護人雖聲請傳喚丁○○、辛○○到庭作
      證，惟前開證人經本院合法傳喚後，並未到庭，嗣亦經辯
      護人捨棄傳喚在卷（見本院卷二第六十八頁、七十八頁反
      面），核無再為調查之必要，併予敘明。
  (九)、綜上所述，被告甲○○持有具殺傷力之改造槍枝二把之犯
      行明確，自應依法論處。
二、法律適用
  (一)、被告甲○○行為後，槍砲彈藥刀械管制條例（下稱本條例
      ）業於九十四年一月二十六日經總統令修正公布，於同月
      二十八日生效，依新修正之槍砲彈藥刀械管制條例，係將
      原第十一條刪除改列於本條例第八條，就被告甲○○所犯
      持有改造手槍之行為，依修正前之本條例第十一條第四項
      規定，其法定刑為「一年以上七年以下有期徒刑，併科新
      臺幣七百萬元以下罰金」，修正後依本條例第八條第四項
      規定，則法定刑應為「三年以上十年以下有期徒刑，併科
      新臺幣七百萬元以下罰金」，被告甲○○行為後適用之刑
      罰法律既已變更，且以被告行為時之法律有利於被告，是
      就被告甲○○所犯持有改造手槍部分犯行，應依刑法第二
      條第一項之規定，適用修正前之本條例第十一條第四項處
      罰之。核被告甲○○持有具殺傷力之改造槍枝二把，係犯
      修正前槍砲彈藥刀械管制條例第十一條第四項之未經許可
      持有可發射子彈具有殺傷力之改造手槍罪。另被告甲○○
      持有之改造子彈四顆及二顆並無殺傷力，並不構成犯罪；
      至於被告甲○○持有之彈頭、彈殼部分，因本條例關於槍
      砲主要組成零件之公告，並未及於子彈之彈頭、彈殼等部
      分，此部分亦無構成犯罪可言（詳如「不另為無罪」部分
      之敘述），附此敘明。
  (二)、又被告甲○○曾於九十年間施用毒品，經原審以九十年度
      易字第二六八○號判決判處有期徒刑六月確定，於九十二
      年一月十日執行完畢，有本院被告前案紀錄表在卷可稽，
      其於有期徒刑執行完畢後之五年以內，再犯本件有期徒刑
      以上之罪，應成立為累犯，被告甲○○行為後，刑法第四
      十七條累犯規定雖經修正，然被告甲○○所犯上開之罪，
      不論依照修正前刑法第四十七條，或修正後刑法第四十七
      條第一項規定，均成立累犯，對其並無有利或不利之情形
      ，自不生新舊法比較之問題，應逕依刑法第四十七條第一
      項之規定（最高法院九十五年度台上字第七二四一判決採
      同一見解），論以累犯，並依法加重其刑（原判決未敘明
      刑法累犯規定修正有無新舊法比較適用之情形，然因結果
      並無不同，其對判決不生影響，毋庸撤銷改判）。
三、原判決以被告甲○○罪證明確，予以論罪科刑，固非無據，
    惟查：
  (一)、本件原審於九十五年五月十二日所行之審判程序，依審判
      筆錄所載（見原審卷二第七十頁至第一一一頁），原審審
      判長於調查證據程序完畢後，即諭知由檢察官及辯護人訊
      問被告，疏未自行就被告之被訴事實依法逐一予以訊問，
      無異剝奪其防禦權之行使，抑且有害於公平審判及程序正
      義，要與刑事訴訟法第二百八十八條第三項規定不合，其
      程序之進行，不無瑕疵。
  (二)、「易科罰金之折算標準、易服勞役之折算標準及期限，新
      法施行後，應依新法第二條第一項之規定，適用最有利於
      行為人之法律。」，採最有利原則，不在新舊法綜合比較
      之列，最高法院九十五年五月二十三日九十五年度第八次
      刑庭會議決議參照。刑法第四十二條第二項規定：「易服
      勞役以（銀元）一元以上（銀元）三元以下折算一日」。
      而易服勞役之折算標準，依修正前罰金罰鍰提高標準條例
      第二條前段規定，就其原定數額提高為一百倍折算一日，
      則上訴人行為時易服勞役之折算標準，應以銀元三百元即
      新台幣九百元折算一日，固無違誤。惟九十五年七月一日
      修正公布施行之刑法第四十二條第三項規定：「易服勞役
      以新台幣一千元、二千元或三千元折算一日」。比較新舊
      法結果，修正後易服勞役之折算標準對於上訴人較為有利
      ，則本件自應依刑法第二條第一項規定，適用修正後刑法
      之規定，最高法院九十五年度台上字第七二四三號判決採
      同一見解。原判決未為新舊法比較適用，誤依修正前刑法
      第四十二條第二項之規定，諭知易服勞役之折算標準，尚
      有未合。
四、上訴人即被告甲○○上訴意旨略以：扣案槍枝並非被告甲○○所有，該等扣案槍枝均為己○○所有，被告當日返回許家
    時房間內並無槍枝，隨身攜帶之皮包內亦未有槍枝，其睡著
    後己○○何以至庚○○房間內使用鑽孔機加工槍枝，被告實
    為不知，且衡諸常情，應係己○○聽聞警方攻堅，趁尚未開
    啟庚○○房間時，將完整的手槍順勢塞入被告甲○○背包藏
    匿所致，又證人己○○持有槍枝涉嫌重大，其證詞自無可信
    度，而證人成惠花證述「鑽東西手勢」乙節，並無其事，而
    所謂「瞭解他的意思係上訴人叫其幫忙鑽孔」云云，亦屬臆
    測之詞，不得作為證據。另扣得之證物既為零件，倘非有經
    驗人員之組裝，並無從成為具殺傷力之槍枝，縱有組裝進行
    鑑定必要，亦為鑑定機關之職責，豈有員警委託具有利害關
    係之同案被告己○○共同組裝之理，且亦無從判斷扣案零件
    是否屬於手槍之主要組成零件，縱認扣案之零件為被告所有
    ，且係屬「主要零件」，亦僅成立槍砲彈藥刀械管制條例第
    十三條第三項之持有槍砲主要零件罪云云，指摘原判決不當
    ，惟查：證人成惠花於原審中固已明確證稱：己○○並無比
    鑽東西之手勢（見原審卷二第八十五頁），而其證稱「但我
    瞭解他的意思是在幫甲○○鑽孔」乙節，亦係證人之臆測之
    詞，不可採信。惟上開於被告甲○○背包中起獲之槍枝及己○○手持正在鑽槍托孔之改造手槍均為被告甲○○所有，已
    如前述，被告甲○○空言辯稱不知情云云，已非可採。證人
    成惠花、己○○其餘之證述，均經具結擔保其證述之可信性
    ，且被告上訴意旨所述係己○○為躲避員警查獲，而將槍枝
    塞入被告甲○○背包乙節，亦經本院審認亦與常情不符，不
    足採信。另扣案證物為拆解部分零件之槍枝，並非槍械之零
    件，員警為送鑑定需要將之組裝，僅還原該槍枝之原狀，並
    未改變其本質，且該扣案改造手槍既經鑑定為可發射子彈具
    殺傷力之槍械，豈有可能僅因加工需要拆解槍托鑽洞，即謂
    可構成低度之持有槍砲之主要零件罪？被告甲○○上訴意旨
    認其僅可成立槍砲彈藥刀械管制條例第十三條第三項之持有
    槍砲主要零件罪云云，亦屬無稽。是以被告甲○○提起本件
    上訴，為無理由。惟原審關於被告甲○○部分之判決既有前
    揭瑕疵，而無可維持，自應由本院將原審關於甲○○部分之
    判決予以撤銷改判。爰審酌被告甲○○之前科、素行、犯罪
    動機、手段、其未經許可持有改造手槍及子彈，行為威脅社
    會安全及犯後態度等一切情狀，量處有期徒刑一年六月，並
    科罰金新台幣十萬元。上訴人即被告甲○○於犯罪時刑法第
    四十二條第二、三項規定：「易服勞役以（銀元）一元以上
    三元以下折算一日，但勞役期限不得逾六個月」、「罰金總
    額折算逾六個月之日數者，以罰金總額與六個月之日數比例
    折算」。而被告行為時易服勞役之折算標準，業據修正前罰
    金罰鍰提高標準條例第二條前段規定，就其原定數額提高為
    一百倍折算一日，則本件被告行為時之易服勞役折算標準，
    應以銀元三百元折算一日，即新台幣九百元折算一日。惟民
    國九十五年七月一日修正公布施行之刑法第四十二條第三、
    五項規定：「易服勞役以新台幣一千元、二千元或三千元折
    算一日，但勞役期限不得逾一年」、「罰金總額折算逾一年
    之日數者，以罰金總額與一年之日數比例折算」。比較新舊
    法，修正後易服勞役之折算標準固較有利於被告，但其勞役
    期限，則以修正前之規定較有利於被告，自應依刑法第二條
    第一項規定，適用最有利於行為人之法律。」最高法院九十
    六年度台上字第二七六號判決採同一見解。本件被告甲○○
    罰金部分，比較新舊法結果，採最有利原則，修正後易服勞
    役之折算標準對於被告較為有利，則本件自應依刑法第二條
    第一項但書之規定，適用修正後刑法之規定（最高法院九十
    五年度台上字第六四八七、七二四三號判決均採同一見解）
    ，以新台幣三千元折算一日，以資嚴懲。
五、扣案具殺傷力之改造八釐米手槍二支（含彈匣二個，槍枝管
    制編號0000000000號、0000000000號
    ），係槍砲彈藥刀械管制條例第四條第一項第一款所定之槍
    砲，均屬違禁物，不問屬於犯人與否，依刑法第三十八條第
    一項第一款規定，宣告沒收。至其餘扣案之無殺傷力之槍枝
    、子彈、彈頭、彈殼部分，因非違禁物品，爰不予以宣告沒
    收。
六、公訴意旨另認：被告甲○○無故持有屬彈藥主要組成零件之
    改造子彈彈頭十二顆（屬土造金屬彈頭）及改造子彈彈殼七
    顆（屬土造金屬彈殼）等物，另涉有槍砲彈藥刀械管制條例
    第十三條第四項之未經許可持有彈藥之主要組成零件罪云云
    ，按槍砲、彈藥主要組成零件種類，由中央主管機關公告，
    而槍砲、彈藥、刀械管制之主管機關，在中央為內政部，槍
    砲彈藥刀械管制條例第三條、第四條第三項分別定有明文。
    又彈殼、彈頭固為炸彈之主要組成零件，業經內政部以八十
    六年十一月二十四日（八六）台內警字第八六七○六八三號
    公告在案。惟內政部前開公告，並未列舉子彈之主要組成零
    件種類（其所公告之炸彈、爆裂物依第四條第一項第二款之
    規定應不包括子彈，係有意省略，以免刑度失衡），且倘若
    行為持有具殺傷力之改造子彈時，係成立同條例第十二條第
    四項之罪，其法定刑係五年以下有期徒刑，併科新台幣三百
    萬元以下罰金，若認本案甲持有不具殺傷力之改造子彈之彈
    殼、彈頭仍構成該條例第十三條第四項之罪，其法定刑係六
    月以上五年以下有期徒刑，併科新台幣三百萬元以下罰金，
    反較其持有具殺傷力之子彈所處罪刑為重，法律適用顯失輕
    重，是行為人持有改造子彈之彈殼、彈頭，應不構成犯罪，
    司法院八十七年二月二十七日第三十八期司法業務研究會意
    見亦採同一見解。是本件被告甲○○持有之前開扣案之改造
    子彈彈頭十二顆（屬土造金屬彈頭）及改造子彈彈殼七顆（
    屬土造金屬彈殼）等物，因槍砲彈藥刀械管制條例關於槍砲
    主要組成零件之公告，並未及於子彈之彈頭、彈殼等部分，
    此部分亦無構成犯罪可言。公訴意旨認被告甲○○持有前開
    彈頭、彈殼之行為，另涉有槍砲彈藥刀械管制條例第十三條
    第四項之未經許可持有彈藥之主要組成零件罪云云，固有未
    洽，惟公訴意旨認被告甲○○此部分犯行與其持有具殺傷力
    改造槍枝之犯行間，有想像競合之裁判上一罪關係，為前開
    判決效力所及，爰不另為無罪之諭知。
乙、無罪部分（被告乙○○、丙○○部分）：
一、公訴意旨略以：被告乙○○明知姓名年籍不詳綽號「阿國」
    友人所持有之新臺幣（下同）千元紙券一張及五百元鈔券五
    張均係偽造之通用貨幣，竟意圖供行使之用，於九十三年九
    月間，在「阿國」位於臺北縣樹林市○○街住處，無償受贈
    該等偽鈔而收集之。另於九十三年十月初某日，在臺北縣新
    莊市附近，無償贈送予明知該等鈔券係偽造通用貨幣之丙○○，丙○○意圖供行使之用而收集之。因認被告乙○○、丙○○均涉有刑法第一百九十六條第一項之意圖供行使之用而
    收集偽造通用貨幣罪。
二、訊據被告乙○○、丙○○均堅決否認有何「意圖供行使之用
    」而收集偽造通用紙幣之犯行，被告乙○○辯稱：我是販賣
    數位相機給綽號「阿國」之人時，他給我的錢夾雜五張五百
    元偽鈔，我本來要丟棄，但丙○○說想要看一看，我就交給
    他，並且要他看完後丟棄，我當時收到的偽鈔，非常粗糙，
    一看就知道是偽鈔，但是本件扣案的偽鈔非常逼真，跟我當
    時收到的偽鈔不一樣，且我當時只有收到五百元的偽鈔五張
    ，並沒有收到千元偽鈔，所以扣案的偽鈔（五張五百元及一
    張一千元），應該不是我給丙○○看到的偽鈔，本件扣案的
    偽鈔，與我無關等語；被告丙○○則辯稱：我當天到戊○○
    家中，並沒有攜帶偽鈔，扣案的偽鈔不知是何人所有云云。
三、公訴人認被告乙○○、丙○○均涉犯上開犯行，被告乙○○
    部分，無非係以被告乙○○於偵查中之自白、證人成惠花於
    警詢、偵查之證述、扣案之偽鈔六張及中央印製廠之中印發
    字第九三○○○五○四九號函為其論據；被告丙○○部分，
    則係以證人成惠花、乙○○、戊○○、庚○○之證述、扣案
    之偽鈔六張及中央印製廠之中印發字第九三○○○五○四九
    號函等為其主要論據。
四、按犯罪事實應依證據認定之，無證據不得認定犯罪事實，又
    不能證明被告犯罪者，應諭知無罪之判決，刑事訴訟法第一
    百五十四條第二項、第三百零一條第一項分別定有明文。次
    按認定不利於被告之事實，須依積極證據，茍積極之證據本
    身存有瑕疵而不足為不利於被告事實之認定，即應為有利於
    被告之認定，更不必有何有利之證據，至認定犯罪事實所憑
    之證據，雖不以直接證據為限，間接證據亦包括在內；然無
    論直接或間接證據，此用以證明犯罪事實之證據，猶須於通
    常一般人均不至於有所懷疑，堪予確信其已臻真實者，始得
    據以為有罪之認定，倘其證明尚未達到此一程度，而有合理
    性懷疑之存在，無從為有罪之確信時，自應為被告無罪之判
    決（最高法院七十六年度台上字第四九八六號、三十年上字
    第八一六號判例意旨、八十二年度台上字第一六三號判決參
    照）。另按「刑法第一百九十六條第一項所謂收集，係指收
    買受贈互換等一切行為，在收取『以前』，即有行使之犯罪
    意思者而言」，最高法院二十六年渝上字第八六七號判例可
    資參照。又「刑法第一百九十六條第一項意圖供行使之用而
    收集偽造幣券罪，以行為人有供行使之用之意圖為前提要件
    ，而所謂收集，係指收買、受贈、互換等一切行為，在收取
    之『前』即有行使之犯罪意思者而言」，最高法院九十年台
    上字第二五○○號判決、九十三年度台上字第二九二Ｏ號判
    決均採同一見解。本案之關鍵有四：一是扣案之偽鈔究竟是
    否係丙○○拿出來放置於查獲現場之小茶几桌面上？二是本
    件扣案之偽鈔如是丙○○所有，是否係乙○○向綽號「阿國
    」之所收集而再交付予丙○○收集？三是乙○○、丙○○收
    取偽鈔之「前」是否有行使之犯罪意思？四是乙○○所為有
    無意圖供行使之用而交付偽鈔之犯行？經查：
  (一)、本件扣案之一千元及五百元鈔券，均係以彩色噴墨方式仿
      印，無凹版印紋凸起效果，紙張非鈔券紙，其中一千元鈔
      券，以螢光墨仿紙張螢光纖維及鈔券號碼，水印以灰色墨
      在紙張背面仿製，安全線先燙印整條箔膜（含面額數字）
      再以灰色墨覆蓋鈔券正面五段裸露部分，左下角面額數字
      以亮光物質仿折光變色油墨；另五百元鈔券部分，則水印
      及安全線以灰色墨在紙張背面仿製，安全線另以黏貼箔膜
      （含面額數字）仿鈔券正面五段裸露部分，左下角面額數
      字以亮光物質仿折光變色油墨，扣案之一千元券一張及五
      百元鈔券五張，經鑑定結果均屬偽造等情，有中央印製廠
      九十三年十月二十二日中印發字第○九三○○○五○四九
      號函在卷可稽（見偵查卷第二○五至二○六頁），是扣案
      之一千元鈔券一張及五百元鈔券五張，確係偽造，應可認
      定，惟此證據僅能證明本件扣案之偽鈔（即一千元鈔券一
      張及五百元鈔券五張）確係偽造之事實，但無從僅憑本件
      扣案偽鈔之單一證據，而推論持有偽鈔之人在收取之「前
      」即有行使之犯罪意思。
  (二)、本件扣案偽鈔是否係丙○○所有之爭執
  １、本件扣案之偽鈔係員警於戊○○家中客廳之小茶几桌面上
      查獲，當時客廳僅有戊○○及被告乙○○、丙○○二人在
      場，而該三人均否認桌面上之偽鈔為渠所有，由於無法證
      明偽鈔係何人所有，乃將其三人全數移送偵辦等情，業經
      證人即員警辛○○於原審及本院審理中證述明確在卷（見
      原審卷二第九十六頁、本院卷一第九十二頁反面至九十三
      頁）。
  ２、扣案之偽鈔確係自丙○○身上拿出來之事實，已據證人戊○○於警詢、本院審理中證述：「丙○○拿出來放在桌上
      的」等語（見本院卷一第九十四頁反面），證人戊○○與
      被告丙○○無何糾葛，戊○○自無可能甘冒觸犯偽證罪證
      而對被告丙○○挾怨誣指，足徵扣案之偽鈔確係被告丙○○所有並拿出來放置小茶几桌面上之事實，應可認定，被
      告丙○○於警詢、偵查中否認本件扣案偽鈔為其所有云云
      （見偵查卷第三十九頁、一九三頁），顯係卸責之詞，自
      難採信。至被告乙○○雖一再陳稱：本件扣案之偽鈔係員
      警「搜身」後，自被告丙○○身上查獲云云，而證人成惠
      花於偵查及原審中亦一再證稱：扣案之偽鈔六張係自丙○○口袋中搜出（見偵查卷第一二五頁反面、原審卷二第七
      十六頁）；證人戊○○亦於本院中證稱：是警察要我們將
      身上的東西拿出來，丙○○拿出來放在桌上的等語（見本
      院卷一第九十三頁），惟被告丙○○一再否認偽鈔係自其
      身上起出，且被告乙○○於原審中已明確陳稱：我沒有看
      到何人口袋拿出偽鈔；警察一進入後，就叫我們將身上東
      西拿出來，因為我身上背後有藏違禁物，被警察看到後，
      警察就叫我轉身拿出來，我就轉過身拿出來，後來轉回來
      ，就看到假鈔放在桌上等語（見原審卷二第七十九頁、一
      ○一頁），被告乙○○既未見自何人口袋拿出偽鈔，竟又
      指述扣案之偽鈔悉由被告丙○○身上查獲云云，其前開關
      於被告丙○○之指述，自難憑採。另依證人即員警辛○○
      於原審中所證：我們查獲當天一進去就看到偽鈔在桌上，
      是在客廳小茶几的桌面上查獲，當時客廳有戊○○、乙○○、丙○○在場，並沒有人看到何人將偽鈔拿出來，我也
      忘記在客廳的人何人離偽鈔最近，但在客廳的戊○○、乙○○、丙○○都互相推卸責任；現場圖是我製作的，偽鈔
      放置的位置就是在桌上沒有動過，而且照片是我拍照的；
      若偽鈔是從某個被告身上取獲，我們在詢問時會問偽鈔是
      否從你身上取獲的，在那個部位取獲，是否為其所有。當
      時就因為偽鈔放在桌上，無法證明是何人的，所以偽鈔不
      是從在客廳的三個人要行搜索時，請他們從身上拿來的。
      從廚房門口不行看到茶几，因為還有隔著一個門，而且我
      們查獲時，成惠花在廚房煮飯，門關起來等語（見原審卷
      第九十六頁、九十七頁、一○○頁、一○一頁），於本院
      審理中亦明確證稱：搜索當天就看到戊○○、乙○○、丙○○坐在客廳，他們三人前的桌上就有偽鈔，他們是在玩
      骰子，有可能是賭資，他們三人均否認不是他們所有，所
      以就全部移送偽鈔，我們一進去偽鈔就放在桌上，如偵查
      卷平面圖所示，假如是我們叫他們拿出來，我們就知道是
      誰拿出偽鈔，就會移送那個人，不會三個都移送，我親眼
      看到，我可以確定，絕對不是從被告身上搜出，也有照片
      可以證明，放偽券的桌上有一個碗公，所以我懷疑他們在
      玩骰子，偽券放置的位置就如偵查卷五十九頁第一張照片
      位置的情形等語（見本院卷一第九十二頁反面至九十三頁
      ），顯見依證人成惠花所在位置，應無法看見查獲時扣案
      偽鈔之所在，其所述警察是由被告丙○○之口袋取出偽鈔
      等語，應非本於其親身經歷所為之陳述，不足採信。再觀
      諸證人戊○○及被告丙○○、乙○○二人之警詢筆錄，員
      警均係詢問其等「警方於客廳「桌上」查獲偽造新台幣為
      何人所有？」或「在客廳「桌上」起獲偽造國幣（千元鈔
      一張、五百元鈔五張）？」（見偵查卷第十六頁、三十八
      頁、四十五頁），且卷附之查獲地點平面圖及現場照片影
      本所示（見偵查卷第十二頁、五十九頁），均足證明本件
      扣案之偽鈔確係在客廳小茶几桌面上查獲，證人戊○○前
      開指述扣案偽鈔係「自丙○○身上查獲」乙節，應非事實
      ，自難採信。
  ３、關於被告丙○○持有本件扣案偽鈔之原因
      扣案之偽鈔既係被告丙○○拿出來放置於小茶几桌面上，
      被告丙○○如何收取本件扣案之偽鈔，即有探究之必要，
      被告丙○○就其持有本件扣案偽鈔之原因前後所供不一，
      茲分別說明如下：
    (1)被告丙○○於原審中稱：乙○○在戊○○他家拿千元大鈔
      給伊看這些鈔票是不是偽鈔，伊只有看一下而已，就將鈔
      票拿給乙○○或戊○○，伊已忘記，之後警察就馬上進來
      查獲將伊移送云云（見原審卷二第四頁），為警查獲時在
      場之被告乙○○及證人戊○○均否認此事，是以無從證明
      扣案之偽鈔是乙○○當日交給丙○○「觀看之用」之事實
      。
    (2)被告丙○○嗣於本院審理中改稱：乙○○向伊借錢，伊在
      戊○○家向他要錢，乙○○交給伊錢，伊一見是偽鈔，就
      還給乙○○，戊○○有見到，後來有人按門鈴，警察就進
      來了，偽鈔是乙○○放在桌上的，乙○○是在戊○○家交
      給伊五張五百元偽鈔，是他欠伊錢，一千元偽鈔從何跑出
      來伊亦不知情云云（見本院卷一第六十二頁正反面），被
      告丙○○將其持有扣案偽鈔之原因陳述為「被告乙○○因
      還丙○○錢而交付給丙○○」之事實，惟為被告乙○○及
      證人戊○○所否認（詳如後述），是以被告丙○○辯稱扣
      案偽鈔係乙○○「返還欠款」而交付云云，不足採信。
    (3)被告丙○○於原審審判程序中，經被告乙○○先供稱：伊
      販賣數位相機給「阿國」時，「阿國」交付五千元，偽鈔
      是夾雜在所給付之金錢內，當時伊有拿五張五百元給丙○○看，就是在丙○○家中給他看的，伊沒有交給他一千元
      大鈔，伊後來就走了，丙○○未告知其如何處理該偽鈔，
      伊亦忘記詢問云云（見原審卷二第七十九頁）之後，被告
      丙○○則隨著被告乙○○之陳述而改稱：在伊家中，乙○○有交付五張偽鈔，但伊看一下，戊○○就拿去，伊也不
      知道戊○○後來拿去那裡云云（見原審卷二第八十頁），
      嗣於本院審理中雖翻異辯稱：乙○○向伊借錢，伊在戊○○家向他要錢，乙○○交給伊錢，伊一見是偽鈔，就還給
      乙○○，戊○○有見到，後來有人按門鈴，警察就進來了
      ，偽鈔是乙○○放在桌上的，乙○○是在戊○○家交給伊
      五張五百元偽鈔，是他欠伊錢，一千元偽鈔從何跑出來，
      伊亦不知情云云（見本院卷一第六十二頁正反面），被告
      丙○○就其取得偽鈔之地點，究係「其自家家中」抑或「
      戊○○家中」，及取得偽鈔之原因，究係「乙○○收得價
      金後交付」抑或「返還借款而交付」等情節之供述均有不
      一，參以本案扣案之偽鈔仿印手續複雜，具備安全線、水
      印、防偽變色油墨等設計，若非細查，實不易立即發覺係
      屬偽造，是以被告丙○○辯稱：「偽鈔是乙○○返還欠款
      所交付」乙節，為乙○○所否認，是否屬實，不無疑問，
      且查無其他補強證據足認其所言為真，依刑事訴訟法第五
      百五十六條第二項之規定，尚難採為不利被告乙○○之認
      定。
    (4)由於被告丙○○對於取得本件扣案偽鈔之原因，堅不吐實
      ，且查無其他積極證據足以證明被告丙○○取得本件扣案
      偽鈔之確實原因，依檢察官起訴書證據清單所列證據，至
      多僅能證明被告丙○○持有扣案偽鈔之事實而已。
  (三)、本件無從證明扣案偽鈔係被告乙○○向「阿國」無償受贈
      而取得再交付予丙○○收集之偽鈔
  １、被告乙○○於九十三年十月七日警詢時供稱：「警方於客
      廳桌上查獲偽造新台幣，我只知道是丙○○及戊○○等二
      人共同持有，數量我不清楚」云云（偵查卷第四十五頁）
      ，嗣於九十三年十月二十一日偵查中檢察官問：「丙○○
      說偽鈔是阿國給你的？」被告乙○○始供出「扣案的六張
      偽鈔是由『阿國』樹林市○○○街住處給我的，在被查獲
      前十幾天給我的，是他送給我的，但因偽鈔為很粗糙，我
      不敢用，在被查獲前五天，我在新莊某處，在車上送給丙○○，沒有報酬，我確實有交給丙○○偽鈔等語（見偵查
      卷第一九五頁），惟此一不利於己之陳述，僅係被告乙○○片面陳述，遍閱全卷並無「阿國」之人或有關「阿國」
      之證據資料可資佐證，無從證明被告乙○○上開陳述是否
      屬實。
  ２、按「刑事訴訟法第一百五十六條第二項規定：被告或共犯
      之自白，不得作為有罪判決之唯一證據，仍應調查其他必
      要之證據，以察其是否與事實相符。其立法旨意乃在防範
      被告或共犯自白之虛擬致與真實不符，故對自白在證據上
      之價值加以限制，明定須藉補強證據以擔保其真實性。而
      所謂補強證據，係指除該自白本身之外，其他足以證明該
      自白之犯罪事實確具有相當程度真實性之證據而言，雖所
      補強者，非以事實之全部為必要，但亦須因補強證據之質
      量，與自白之相互利用，足使犯罪事實獲得確信者，始足
      當之。又共犯之自白，縱所述內容一致，仍為自白，究非
      屬自白以外之其他必要證據，尚不足以謂共犯之自白相互
      間得作為證明其所自白犯罪事實之補強證據；而證人以聞
      自被告本人在審判外之陳述作為內容所為之轉述，屬於傳
      聞供詞，縱然具備任意性，因仍屬被告自白或對己不利陳
      述之範疇，亦不足作為其所述犯罪事實（即被告犯罪後對
      證人所透露犯罪行為之待證事實）之補強證據。」最高法
      院九十六年度台上字第一Ｏ四一號判決採同一見解。經查
      ：偵查中檢察官雖訊問被告乙○○以「丙○○說偽鈔是阿
      國給你的？」之問題，惟此乃丙○○聞自被告乙○○在審
      判外之陳述作為內容所為之轉述，屬於傳聞供詞，縱然具
      備任意性，因仍屬被告乙○○自白或對己不利陳述之範疇
      ，被告丙○○之陳述，仍不足作為乙○○所述「阿國交給
      我偽鈔」陳述之補強證據，是以被告乙○○是否確實由綽
      號「阿國」之人收取本案扣案之偽鈔，不無疑問。
  ３、證人成惠花於警詢中證稱：「查獲之偽鈔是丙○○所有」
      （見偵查卷第五十一頁），並未為其他關於被告乙○○犯
      行之指述，且證人成惠花於偵查中經以被告身分傳訊所稱
      ：扣案之偽鈔是從丙○○身上取出，乙○○『說』是『阿
      國』給他的，丙○○又『跟我說』偽鈔是乙○○給他（見
      偵查卷第二二五頁）之證言，均係傳聞陳述，且未經具結
      ，並無證據能力，已如前述，況原審依檢察官聲請借提證
      人成惠花到庭詰問時，證人成惠花亦明確證稱：「丙○○
      、乙○○均未向我陳述偽鈔是由何而來，不知為何會在偵
      查中證述偽鈔是阿國給乙○○，乙○○再給丙○○，這來
      龍去脈伊不清楚」等語（見原審卷二第七十六至七十七頁
      ），是依證人成惠花之證言，尚難認定扣案之偽鈔係被告
      乙○○向「阿國」收集而交付予被告丙○○，尚不得遽為
      不利於被告乙○○之認定。
  ４、被告乙○○又於本院審理中陳稱：在偵查中沒有說六張，
      我是說五張，阿國給我的五張偽鈔一看就知道是假的，與
      扣案的六張偽鈔一看是真的不同等語（見本院卷一第六十
      三頁），被告乙○○既已否認「本件扣案之偽鈔」係伊之
      前送丙○○之偽鈔，是以「本件扣案之偽鈔」是否為被告
      乙○○交付丙○○之偽鈔，不無疑義。
  ５、被告乙○○固於偵查中自承扣案偽鈔為其向「阿國」受贈
      所得，再轉贈丙○○，惟其嗣後已一再陳稱其僅自「阿國
      」處取得五百元偽鈔五張，並無千元大鈔，且印製粗糙與
      本件扣案偽鈔印製精良程度不同，而查本件扣案偽鈔除有
      五百元鈔五張外，另有一張千元大鈔，數量種類亦有不符
      ，且被告丙○○亦供承僅收受五張五百元偽鈔，再參以本
      案扣案之偽鈔仿印手續複雜，具備安全線、水印、防偽變
      色油墨等設計，若非細查，不易發覺係屬偽造，顯與被告
      乙○○所稱「阿國」交付之偽鈔粗糙應屬有別，足認被告
      乙○○前揭交付被告丙○○之五張五百元偽鈔，並非本件
      獲扣案之偽鈔。至於被告乙○○所自陳曾持有「五張五百
      元之偽鈔」因未扣案，無從證明被告乙○○之自白是否屬
      實，自難採信。
  (四)、本件無法證明被告收取偽鈔之「前」確有行使之犯意
  １、按：刑法第一百九十六條第一項規定之「意圖供行使之用
      而收集或交付偽造幣券罪」，均以行為人有「供行使之用
      之意圖」為前提要件，而所謂「收集」，有別於單純之收
      受，必指在收取之「前」，即有「供行使之用之意圖」，
      再進而為收受、蒐集、收買、受贈、互換等一切移轉自己
      「持有」之行為，始足該當該犯行。倘無此意圖，僅係供
      收藏、研究、鑑別或陳列等之用者，或收受後始知為偽幣
      而生此意圖者，均不得遽以該罪相繩。而「交付」之情形
      亦然，亦須在交付於人之「前」，即有「供行使之用之意
      圖」為其要件。
  ２、經查：檢察官起訴被告乙○○「明知姓名年籍不詳綽號『
      阿國』友人所持有之新台幣千元紙券一張及五百元鈔券五
      張均係偽造之通用貨幣，竟意圖供行使之用，於九十三年
      間，在『阿國』位於台北縣俊英街住處，無價受贈該等偽
      鈔而收集之，因認被告乙○○犯有意圖供行使之用而收集
      偽鈔罪。」主要證據即係被告乙○○於偵查中之自白及本
      件扣案之偽鈔為其主要論據，惟被告乙○○之自白，並無
      補強證據可佐，且本件扣案之偽鈔，並非被告乙○○交付
      予丙○○收取，已如前述，既無從證明被告乙○○確實有
      向「阿國」之人收取偽鈔，且無法證明被告乙○○收取偽
      鈔之「前」有「行使之犯罪意思」，更無證據證明被告乙○○有意圖供行使用而交付偽鈔之犯行，自難認定被告乙○○有檢察官起訴書所指之犯行。此外，亦查無其他任何
      積極證據，足以證明「阿國」交付偽鈔於被告乙○○收受
      時之具體情形，或證明被告乙○○於收受或交付偽鈔之「
      前」，即存有「供行使之用之意圖」，復查無其他積極證
      據足資證明被告乙○○有公訴人所指之收集或交付偽造貨
      幣之犯行，自應為被告乙○○無罪之諭知。
  ３、檢察官起訴被告丙○○「乙○○於九十三年十月初某日，
      在台北縣新莊市附近，無償贈送予明知該等鈔票係偽造通
      用貨幣之丙○○，丙○○意圖供行使之用而收集之」主要
      證據即係被告乙○○、丙○○之陳述及扣案之偽鈔為其主
      要論據。經查：本案扣案之偽鈔，確係被告丙○○拿出來
      放置於小茶几桌面上，至於被告丙○○就其取得偽鈔之地
      點，究係「其自家家中」抑或「戊○○家中」，及取得偽
      鈔之原因，究係「乙○○收得價金後交付」抑或「返還借
      款而交付」等情節之供述均有不一，無從證明扣案之偽鈔
      係被告乙○○所交付，而被告丙○○對於取得本件扣案偽
      鈔之原因，堅不吐實，且查無其他證據足以證明被告取得
      本件扣案偽鈔之原因，依檢察官起訴書證據清單所列證據
      ，至多僅能證明被告丙○○持有扣案偽鈔之事實而已，已
      如前述，至於被告丙○○取得扣案之偽鈔之前，是否有「
      供行使之用之意圖」？不無疑義。經查：
    (1)被告丙○○雖持有本件扣案之偽鈔六紙（五張五百元及一
      張一千元），然偽鈔仿印手續複雜，具備安全線、水印、
      防偽變色油墨等設計，印製精良，是以尚無從以被告丙○○持有扣案偽鈔之事實而當然推論被告丙○○收受偽鈔之
      「前」，確有供行使之用之意圖。
    (2)另證人辛○○前開所證扣案之偽鈔「可能」是被告等人玩
      骰子之賭資乙節，僅屬證人臆測之詞，尚乏證據可佐，亦
      難採為被告丙○○確有「供行使之用」之意圖之證據。
    (3)至證人庚○○於本院審理時證稱：伊確實有對檢察官講丙○○身上常常帶偽鈔等語，惟其嗣稱伊確實看過一次他身
      上有帶偽鈔，偽鈔的金額及張數均不清楚等語（見本院卷
      一第一二八頁），可見其所稱被告丙○○常常身上帶有偽
      鈔乙節，並非屬實，證人庚○○僅親見一次而已，而此亦
      僅得證明被告丙○○曾經持有偽鈔之事實，因證人庚○○
      無從證明被告丙○○持有偽鈔的金額及張數，故尚難執此
      推論被告丙○○於收受扣案偽鈔之「前」，即有「供行使
      之用之意圖」。
    (4)況檢察官起訴認定被告丙○○涉犯此部分犯行之論據，其
      中證人戊○○等人前揭陳述及中央印製廠鑑定函文，僅能
      證明被告丙○○持有扣案之千元紙幣一張與五百元紙幣五
      張是偽鈔，但無從證明被告丙○○係在收受之「前」，或
      係在收受之「後」方知其為偽鈔？也無從據此推論被告「
      有供行使之用之意圖」，且扣案之千元偽鈔一張及五百元
      偽鈔五張，僅能證明該千元鈔及五百元鈔共六紙悉屬偽造
      之事實，亦無從據此客觀之事實而推論被告主觀上必定有
      「供行使之用之意圖」，故尚難據此而為不利被告之認定
      。
    (5)此外，復查無其他任何積極證據，足以證明被告丙○○收
      受本件扣案偽鈔之「時」之具體情形，更無任何積極證據
      足以證明被告丙○○確於收受偽鈔之「前」，即存有「供
      行使之用之意圖」。既無從證明被告丙○○於收受之前，
      已有「供行使之用之意圖」，則被告丙○○是否確有「意
      圖供行使之用」而收集偽鈔之犯行，殊有疑義，既未達於
      通常一般人均不致有所懷疑之程度，尚難確信其為真實，
      揆諸前揭判例意旨，於無其他積極證據下，仍難為不利被
      告之認定。既不能證明被告犯罪，自為被告丙○○無罪之
      判決，以免冤抑。
五、按「事實之認定，應憑證據，如未能發現確實之證據，或證
    據不足以證明，自不能以推測或擬制之方法，以為裁判基礎
    ；再犯罪事實所憑之證據，雖不以直接證據為限，間接證據
    亦包括在內，然無論直接或間接證據，其為訴訟上之證明，
    須於通常一般人均不致有所懷疑而得確信為真實之程度，始
    得據為有罪之認定，倘其證明尚未達此程度而尚有合理之懷
    疑存在時，本諸無罪推定之原則，自應為被告無罪之諭知；
    又被告否認犯罪事實所持辯解縱使不能成立，除非有確實證
    據足以證明對於被告犯罪已無合理之懷疑外，不能遽為有罪
    之認定，刑事訴訟法規定被告有緘默權，被告基於「不自證
    己罪原則」，既無供述之義務，亦無真實陳述之義務，同時
    亦不負自證清白之責任，不能因被告未能提出證據資料證明
    其無罪，即認定其有罪；至法院審理刑事案件，檢察官對於
    控訴被告犯罪事實的證明責任，自包括提出證據的責任與使
    審理事實之法院相信被告有犯罪事實的心證責任，必須使法
    院無合理之懷疑，始得認定被告有罪。最高法院九十四年度
    台上字第二五○八號判決採同一見解。被告乙○○、丙○○
    否認犯行之辯解，雖不足採信，惟公訴人所舉之證據及本院
    調查所得之證據資料，均不能證明被告乙○○、丙○○二人
    各涉犯交付或收集偽造貨幣罪嫌。此外，又查無其他積極證
    據足資證明被告二人有何公訴意旨所指之犯行，自應為無罪
    之諭知。原審未予詳查，遽予論處被告乙○○交付偽造貨幣
    罪；被告丙○○收集偽造貨幣罪刑，尚有未洽。被告二人上
    訴意旨執以指摘原判決不當，為有理由，原判決既存有瑕疵
    而無可維持，應由本院將原審判決撤銷，改為被告乙○○、
    丙○○二人無罪之諭知。
六、按「刑法第三十八條第二項規定：違禁物不問屬於犯人與否
    ，沒收之；毒品危害防制條例第十八條前段規定：查獲之第
    一、二級毒品，不問屬於犯人與否，沒收銷燬之；故被告經
    法院為有罪之科刑判決或免刑判決時，案內之違禁物或查獲
    之毒品，不問檢察官有無聲請宣告沒收，依主刑與從刑不可
    分之原則，法院即應依法宣告沒收，惟該從刑既係附隨於主
    刑，若本案扣押之違禁物或查獲之毒品，與被告本案所犯並
    經法院諭知有罪者全然無關，該扣押之違禁物或查獲之毒品
    即不得於該有罪判決之主刑下宣告沒收；若扣押之違禁物或
    查獲之毒品，與被告被訴之他案非全然無關，而被告被訴他
    案部分經法院判決無罪，檢察官於起訴書中並未請求宣告沒
    收，法院固不得就未受請求之事項逕予宣告沒收，應由檢察
    官另依刑法第四十條但書規定聲請法院為單獨宣告沒收之裁
    定，若檢察官已於起訴書中請求宣告沒收，基於無主刑即無
    從刑之原則，法院無從於諭知被告無罪之判決書上宣告沒收
    ，法院應另行製作裁定書，為單獨宣告沒收。最高法院九十
    四年度台上字第二四Ｏ號判決採同一見解。經查：檢察官起
    訴被告乙○○、丙○○二人意圖供行使之用而收集偽造通用
    紙幣罪部分，業經本院判決被告乙○○、丙○○二人無罪，
    該本件扣案之偽鈔六張，本院無從於諭知被告無罪之判決書
    上宣告沒收，惟因檢察官於起訴書已敘明：「扣案之偽造新
    台幣六張，請依刑法第二百條規定宣告沒收」，是以本院另
    行製作裁定書，為單獨宣告沒收，併此敘明。
據上論斷，應依刑事訴訟法第三百六十九條、第三百六十四條、
第三百零一條第一項、第二百九十九條第一項前段，修正前槍砲
彈藥刀械管制條例第十一條第四項，刑法第十一條前段、第二條
第一項、第四十七條、第四十二條第二項、第三十八條第一項第
一款，判決如主文。
本案經檢察官黃東焄到庭執行職務。
中　　華　　民　　國　　96　　年　　4 　　月　　19　　日
　　　　　　　　　刑事第一庭審判長法　官  蔡  長  溪
　　　　　　　　　　　　　　　    法　官  陳  春  秋
　　　　　　　 　 　　　　　　　　法　官  林  俊  益
以上正本證明與原本無異。
檢察官、甲○○如不服本判決，應於收受送達後十日內向本院提
出上訴書狀，其未敘述上訴之理由者並得於提起上訴後十日內向
本院補提理由書。
丙○○、乙○○不得上訴。
                                  書記官  廖  月  女
中　　華　　民　　國　　96　　年　　4 　　月　　26　　日
附錄：本案論罪科刑法條全文
修正前槍砲彈藥刀械管制條例第11條
未經許可，製造、販賣或運輸第四條第一項第一款所稱其他可發
射金屬或子彈具有殺傷力之各式槍砲者，處五年以上有期徒刑，
併科新臺幣一千萬元以下罰金。
未經許可，轉讓、出租或出借前項所列槍砲者，處三年以上十年
以下有期徒刑，併科新臺幣七百萬元以下罰金。
意圖供自己或他人犯罪之用，而犯前二項之罪者，處無期徒刑或
七年以上有期徒刑，併科新臺幣一千萬元以下罰金。
未經許可，持有、寄藏或意圖販賣而陳列第一項所列槍砲者，處
一年以上七年以下有期徒刑，併科新臺幣七百萬元以下罰金。
第一項至第三項之未遂犯罰之。
